臺灣臺中地方法院民事判決　　　　　　　96年度簡上字第64號
上　訴　人　甲○○○○○○
被上訴人　　元誠國際資產管理股份有限公司
法定代理人　乙○○
訴訟代理人　丙○○
上列當事人間請求給付簽帳卡消費款事件，上訴人對於中華民國
95年12月29日本院臺中簡易庭95年度中簡字第7794號第一審判決
提起上訴，本院於96年4月20日言詞辯論終結，判決如下：
    主    文
上訴駁回。
第二審訴訟費用新台幣壹仟玖佰玖拾伍元由上訴人負擔。
    事實及理由
一、程序事項之說明：
    上訴人未於言詞辯論期日到場，核無民事訴訟法第386條各
    款所列情形，應依被上訴人之聲請，由其一造辯論而為判決
    。
二、兩造之主張：
  (一)被上訴人起訴主張：
    1.上訴人前與訴外人英商渣打銀行股份有限公司台北分行（
      下稱渣打銀行）訂立信用卡契約，領得渣打銀行核發之卡
      號0000-0000-0000-0000號之萬事達信用卡；依約上訴人
      得持該信用卡至特約商店簽帳消費，並應於當期繳款截止
      日前清償，或以循環信用方式繳付最低應繳金額，未依約
      清償者，依約除喪失期限利益外，應另給付上訴人按年息
      20%計算之利息。上訴人持系爭信用卡至特約商店簽帳消
      費後，迄88年12月6日止，尚積欠消費款本金新台幣（下
      同）120,376元未給付，已喪失期限利益，應視同全部到
      期。嗣渣打銀行已於91年12月14日將前揭債權讓與被上訴
      人，屢經被上訴人催討，均未獲清償。爰依信用卡契約之
      法律關係，請求上訴人給付120,376元，及自88年12月6日
      起至清償日止，按年息20%計算之利息等語。
    2.於本院補充陳述稱：被上訴人起訴請求之金額係就上訴人
      所積欠消費之本金請求，且上訴人於使用循環利息時，是
      先就利息、滯納金清償後，才清償本金，被上訴人之請求
      並未將利息滾入本金再計算利息，而是僅請求上訴人所積
      欠之本金及其利息而已等語。
  (二)上訴人於原審及本院言詞辯論期日均未到場，惟據其提出上
    訴狀答辯略以：其固有向渣打銀行申請信用卡使用，且持該
    信用卡簽帳消費，然至88年12月6日止，上訴人未繳清之信
    用卡消費款之本金並未達120,376元之多。上訴人於88年12
    月6日之前持系爭信用卡消費，係採循環信用方式於每期繳
    付最低應繳金額，其未繳清之本金全部按年息20%計算利息
    ，再將利息滾入消費款本金，列為次月應繳款項，次月上訴
    人再繳最低應繳金額，其未繳清之本金及上月利息合計之金
    額仍按年息20%計算利息，如此反覆循環將利息滾入本金再
    計算利息，顯然違背民法第207條禁止複利之強制規定，其
    複利計算之金額，渣打銀行即不得向上訴人請求。而被上訴
    人既受讓渣打銀行之債權，上訴人得對抗渣打銀行之事由，
    亦得持以對抗被上訴人等語。
  (三)原審法院審酌兩造攻擊防禦方法，為上訴人全部敗訴判決，
    而命上訴人給付被上訴人120,376元，及自88年12月6日起至
    清償日止，按年息20%計算之利息，及依職權宣告假執行。
    上訴人則就其敗訴部分提起上訴，並為上訴聲明：1.原判決
    廢棄。2.上開廢棄部分，被上訴人在第一審之訴駁回。被上
    訴人則聲明駁回上訴。
三、得心證之理由：
  (一)被上訴人主張上訴人前與訴外人渣打銀行訂立信用卡契約，
    而領得訴外人渣打銀行所核發卡號0000-0000-0000-0000號
    之萬事達信用卡使用，而迄88年12月6日止，尚積欠消費款
    本金120,376元未給付等事實，業據被上訴人提出與其所述
    情形相符之信用卡申請書、信用卡約定條款、信用卡帳目紀
    錄、債權讓與證明書等為證，而上訴人於原審及本院言詞辯
    論期日均未到場，且其提出上訴亦對於有向渣打銀行申請信
    用卡使用及尚積欠消費款之事實不爭執，是被上訴人主張上
    訴人有積欠消費款之事實，自堪信為真實。茲本件尚應審究
    者應即為上訴人對於系爭信用卡尚積欠之消費款數額為何，
    計算各期應給付之金額時，有無複利計算？
  (二)被上訴人主張上訴人尚積欠之消費款本金數額為120,376元
    ，業經被上訴人提出信用卡帳目紀錄6紙為證；而上訴人雖
    爭執被上訴人就其消費款有複利計算等情。然查依兩造信用
    卡約定條款第9條約定「得計入循環信用之本金帳款：指依
    本合約第17條第1項或第2項計算循環信用時，自各筆帳款入
    帳日起至全部應付帳款結清之日止，所有入帳之每筆信用卡
    消費款項與預借現金金額之未清償部分，但不包含循環信用
    利息及年（月）費、預借現金手續費、掛失卡片手續費、補
    發新卡手續費或調閱簽帳單手續費等費用。惟使用渣打6.6%
    餘額代償服務之持卡人，其餘額代償設定費則計入循環信用
    本金帳款。」顯見兩造已約定得計入循環信用之本金僅為信
    用卡消費款項與預借現金金額之未清償部分，不包括循環利
    息本身。又依兩造信用卡約定條款第17條第3款關於每期最
    低應付款則約定「持卡人每期最低付款額為信用額度內使用
    信用卡交易金額之百分之二（如低於新台幣壹仟元，以新台
    幣壹仟元計），加上超過信用額度之全部使用信用卡交易金
    額、累計當期以前各期逾期未付最低應繳款項之總和、循環
    信用利息、年（月）費、預借現金手續費、補發新卡手續費
    、掛失卡片手續費、調閱簽帳單手續費等其他應繳費用。惟
    使用渣打6.6%餘額代償服務之持卡人，其餘額代償設定費則
    視為信用卡交易金額。」亦即兩造約定之循環信用最低應繳
    金額包括持卡人信用額度內使用信用卡交易金額之百分之二
    及其他以前各期逾期未付最低應繳款項之總和、循環信用利
    息等。由此約定可知，持卡人如每期均有依約繳付最低應繳
    款項之金額，其所未清償者，即僅應為信用額度內使用信用
    卡交易金額之98%，蓋其餘款項均已包括於最低應繳金額之
    範圍故也，而上訴人提起上訴，亦自陳其每期均係繳交最低
    應繳金額，有上訴狀在卷可查，是依上兩造信用卡契約之約
    定，上訴人既已按期繳交最低應繳金額，即應僅積欠本金而
    無積欠其他款項，而信用卡消費款項依兩造契約第9條約定
    係得計入循環信用之本金帳款。再查依被上訴人所提出之信
    用卡帳目紀錄可知：
    1.88年7月5日信用卡帳目紀錄前期餘額為117,186元、當期
      消費款合計13,190元、滯納金1,500元、利息1,945元。
      本期餘額133,821元、最低應繳金額28,606元。
    2.88年8月5日信用卡帳目紀錄前期餘額為133,821元、滯納
      金1,500元、利息2,173元。本期餘額137,494元、最低應
      繳金額47,897元。
    3.88年9月5日信用卡帳目紀錄前期餘額為137,494元、滯納
      金1,500元、利息2,173元。本期餘額141,169元。
    4.88年10月5日信用卡帳目紀錄前期餘額為141,169元、滯納
      金1,500元、利息2,104元。本期餘額144,773元。最低應
      繳金額144,773元。
    5.88年11月5日信用卡帳目紀錄前期餘額為144,773元、滯納
      金1,500元、利息2,174元。本期餘額148,447元。最低應
      繳金額148,447元。
    6.88年12月5日信用卡帳目紀錄前期餘額為148,447元、滯納
      金1,500元、利息2,105元。上訴人付款10,000元、本期餘
      額142,052元。最低應繳金額142,052元。
    有各該信用卡帳目紀錄在卷可查，而由各筆帳單之利息記載
    可知，各期利息並未因上訴人逾期未繳款後，而累計未清償
    之餘額提高，而使得利息相對提高，顯見其計算利息之本金
    並無不同，無將利息滾入本金再計息之事實。且被上訴人主
    張上訴人積欠之本金120,376元之計算，係以上訴人88年7月
    5日當期信用卡帳目紀錄所載前期餘額117,186元，加計當期
    消費款13,190元，扣除上訴人於同年11月30日匯入之10,000
    元後，而為120,376元（計算式：117,186＋13,190－10,000
    ＝120,376），是被上訴人向上訴人請求積欠消費欠款之本
    金為120,376元，並無不當。上訴人主張其所積欠之消費款
    未達120,376元，且被上訴人有將利息滾入原本再計息，而
    違反複利禁止之規定等語，應不足採信。
  (三)綜上所述，被上訴人依信用卡契約之法律關係，請求上訴人
    給付120,376元，及自88年12月6日起至清償日止，按週年利
    率20%計算之利息，為有理由，應予准許。而被上訴人勝訴
    部分，係適用簡易程序所為上訴人敗訴之判決，應適用民事
    訴訟法第38 9條第1項第3款之規定，依職權宣告假執行。是
    原審判決上訴人應如數給付，並依職權宣告假執行，經核並
    無違誤，上訴意旨指摘原審判決不當，求予廢棄，改判駁回
    被上訴人在第一審之訴，為無理由，應予駁回。
四、據上論結，本件上訴為無理由，依民事訴訟法第436條之1第
    3項、第463條、第385條第1項、第449條第1項、第78條，判
    決如主文。
中　　華　　民　　國　　96　　年　　5 　　月　　4 　　日
              民事第四庭    審判長法  官  許秀芬
                                  法  官  夏一
                                  法  官　林源森
以上正本係照原本作成。
本件判決不得上訴。
中　　華　　民　　國　　96　　年　　5 　　月　　4 　　日
                                  書記官　童貴三
